【裁判字號】    98,審交訴,23
【裁判日期】    980713
【裁判案由】    公共危險
【裁判全文】
臺灣新竹地方法院刑事判決            98年度審交訴字第23號
公  訴  人  臺灣新竹地方法院檢察署檢察官
被      告  甲○○
上列被告因公共危險案件，經檢察官提起公訴（98年度偵字第33
58號）後，經被告於本院準備程序中，就被訴事實為有罪之陳述
，經告知被告簡式審判程序之旨，並聽取檢察官、被告之意見後
，經本院合議庭裁定由受命法官進行簡式審判程序，本院判決如
下：
    主    文
甲○○犯肇事致人傷害逃逸罪，處有期徒刑陸月，如易科罰金，
以新臺幣壹仟元折算壹日。
    犯罪事實
一、緣甲○○於民國98年4月2日中午12時28分許，駕駛所有車牌
    號碼2351- VY號自用小客貨車，沿新竹縣湖口鄉○○路由北
    往南方向行駛，行經軍功路某段髮夾彎處時，本應注意車前
    狀況，及汽車在劃有分向限制線之路段行駛時，應在遵行車
    道內行駛，不得駛入來車之車道內，且依當時天候晴朗、日
    間自然光線、路面乾燥無缺陷、亦無障礙物、視距良好等情
    形，亦無不能注意之情事，竟因疲勞駕駛，疏未注意在遵行
    車道內行駛，即貿然橫越分向限制線駛入對向車道，致其所
    駕駛之上開自用小客貨車撞擊對向、由乙○○所騎乘之車牌
    號碼GCJ- 617號重型機車，致乙○○人車倒地，因而受有右
    臉2.0×0.1公分擦傷、左手背0.5×0.1公分擦傷、右下腳1.
    5×0.5公分擦傷（過失傷害部分未據告訴），而所騎乘之重
    型機車則遭擠壓在自用小客貨車右前方保險桿下。甲○○明
    知駕駛汽車肇事致人受傷，應即採取救護或其他必要之措施
    ，並應向警察機關報告，不得駛離。雖見狀下車查看及口頭
    向乙○○表示會賠償，卻伸手欲阻止乙○○撥打電話報警；
    又未停留現場查看乙○○之受傷情形，反萌逃匿之意，雖經
    乙○○當場阻止，甲○○仍駕駛上開自用小客貨車離去，乙
    ○○乃記下甲○○所駕駛自用小客貨車之車號告知前來處理
    現場之員警，嗣經警循線查獲。
二、案經新竹縣政府警察局竹北分局報告臺灣新竹地方法院檢察
    署檢察官偵查起訴。
    理      由
一、程序部分：
    按除被告所犯為死刑、無期徒刑、最輕本刑為3 年以上有期
    徒刑之罪或高等法院管轄第一審案件者外，於前條第1 項程
    序進行中，被告先就被訴事實為有罪之陳述時，審判長得告
    知被告簡式審判程序之旨，並聽取當事人、代理人、辯護人
    及輔佐人之意見後，裁定進行簡式審判程序，刑事訴訟法第
    273條之1第1 項定有明文。本件被告甲○○所犯係死刑、無
    期徒刑、最輕本刑為3 年以上有期徒刑以外之罪，其於準備
    程序中就被訴事實為有罪之陳述，經告知簡式審判程序之旨
    ，並聽取公訴人及被告甲○○之意見後，本院認為適宜進行
    簡式審判程序，合先敘明。
二、認定被告甲○○本件犯行所憑之各項證據：
（一）被告甲○○於警詢、偵查中及本院準備程序、簡式審判程
      序中對於上開犯行均坦承不諱，其稱略以：伊於98年4 月
      2日中午12時28分許駕駛所有車牌號碼2351-VY號自用小客
      貨車，沿新竹縣湖口鄉○○路由北往南方向行駛，因那天
      熬夜精神恍惚，有點打瞌睡，所以當行經某處雙黃線時，
      與被害人乙○○所騎乘之車牌號碼GCJ- 617號重型機車發
      生交通事故，當時伊有下車，想說被害人乙○○只有小擦
      傷，還可以站立，要跟被害人乙○○和解，因被害人乙○
      ○說要找部隊長處理，所以就先離開，並沒有報警處理協
      助等語（見偵查卷第4至7、33、34頁，本院卷第15頁背面
      、第19、20頁）
（二）證人即被害人乙○○於警詢、偵查中之證述。其稱略以：
      他於98年4月2日中午12時許，騎乘所有之車牌號碼GCJ-61
      7 號重型機車，沿新竹縣湖口鄉○○路由南往北行駛，當
      行經一處髮夾彎處時，因被告甲○○所駕駛之車牌號碼23
      51- VY號自用小客貨車逆向行駛而發生碰撞，造成他臉部
      刮傷、左手臂及右小腿擦傷，且重型機車卡在自用小客貨
      車之前輪下，但被告甲○○下車後反說係他逆向行駛，他
      當時覺得被告甲○○精神狀況不是很好，本想撥打電話報
      警處理，被告甲○○就伸手阻止他，然後被告甲○○就上
      車準備離去，他有阻止被告甲○○離開現場，之後他跟連
      上長官報備，並沒有報警，但當時有救護車來，所以應該
      是有路人報案等語（見偵查卷第8至11、34頁）。
（三）被害人乙○○之財團法人天主教湖口仁慈醫院98年4月8日
      診斷證明書1 紙（見偵查卷第14頁），其診斷為：被害人
      乙○○於98年4月2日下午3 時15分來院門診治療，受有右
      臉2.0×0.1公分擦傷、左手背0.5×0.1公分擦傷、右下腳
      1.5×0.5公分擦傷等情。
（四）新竹縣政府警察局竹北分局98年4月2日道路交通事故現場
      圖、道路交通事故調查表（一）（二）、車禍現場草圖、
      疑似道路交通事故肇事逃逸追查表、車籍查詢- 基本資料
      詳細畫面各1份暨道路交通事故照片6張等在卷可參（見偵
      查卷第16至21、25至28頁）。
（五）按汽車駕駛人駕駛汽車肇事致人受傷或死亡者，應即採取
      救護措施及依規定處置，並通知警察機關處理，不得任意
      移動肇事汽車及現場痕跡證據，道路交通管理處罰條例第
      62條第3 項定有明文。又因道路交通事故之發生，常非於
      己之鄰親家里，時有告救不能情事，乃科以肇事者須即採
      取救護或其他必要措施，並應向警察機關通知處理之法定
      義務，以防因就醫延誤致生無謂傷亡，並俾得通知傷亡者
      家屬到場，以明責任，是凡肇事人於行車肇事致人受傷或
      死亡，未即採取救護措施及依規定處置，並通知警察機關
      處理，即移動肇事汽車及現場痕跡證據，均應依該規定處
      罰，從而刑法第185 條之4 之肇事逃逸罪立法目的，即是
      為維護交通安全，促使駕駛人於肇事後，能對被害人即時
      救護，減少被害人之死傷，是該罪之成立祇以行為人有駕
      駛動力交通工具肇事，致人死傷而逃逸之事實為已足。本
      件被告甲○○因駕駛自用小客貨車撞擊被害人乙○○所騎
      乘之重型機車，並造成被害人乙○○受有右臉2.0×0.1公
      分擦傷、左手背0.5×0.1公分擦傷、右下腳1.5×0.5公分
      擦傷，且被告甲○○亦自承被害人乙○○當時有擦傷，則
      被告甲○○自應知悉被害人乙○○係受其所駕駛之自用小
      客貨車撞擊後而受傷，是以被告甲○○對被害人乙○○當
      場受有傷害之事實應有認識，詎其竟未採取救護措施及依
      規定處置，並通知警察機關處理，即竟行騎車離去，嗣經
      警查獲，其肇事逃逸之行為已甚灼然。
（六）綜上，本件事證已明，被告甲○○本件肇事逃逸之犯行，
      堪以認定。
三、論罪科刑：
（一）核被告甲○○所為，係犯刑法第185條之4之肇事逃逸罪。
（二）量刑：爰審酌被告甲○○雖有過失致死之刑案紀錄，此有
      臺灣高等法院被告前案紀錄表1 份在卷可佐，足徵被告甲
      ○○因事禍事故致人受傷時，自應知悉其應停留在現場協
      助救助傷者，然其於肇事後，竟棄被害人乙○○受傷於不
      顧，旋即駕駛自用小客貨車離去，其罪行甚重，惟念其犯
      後坦承犯行不諱，事後就過失傷害部分業與被害人乙○○
      達成立和解，被告甲○○願賠償被害人乙○○之醫療、車
      損及精神賠償費用共計新臺幣3 萬2,000 元，此有雙方於
      98 年4月5 日成立之和解書1 紙在卷可參（見本院卷第22
      頁）等一切情狀，量處如主文所示之刑，併諭知易科罰金
      之折算標準，以示懲儆。
據上論斷，應依刑事訴訟法第273條之1第1項、第299條第1 項前
段，刑法第185 條之4 、第41條第1 項前段，判決如主文。
本案經檢察官王唯怡到庭執行職務。
中    華    民    國    98    年    7     月    13    日
                    刑事第九庭法  官 劉兆菊
以上正本證明與原本無異。
如不服本判決應於收受本判決後10日內向本院提出上訴書狀，上
訴書狀應敘述具體理由。上訴書狀未敘述上訴理由者，應於上訴
期間屆滿後20日內補提理由書狀於本院「切勿逕送上級法院」。
中    華    民    國    98    年    7     月    13    日
                              書記官 林兆嘉
附錄本案論罪科刑法條：
中華民國刑法第185條之4：
駕駛動力交通工具肇事，致人死傷而逃逸者，處6月以上5年以下
有期徒刑。


司法院資訊處製作；財團法人民間司法改革基金會備份。
